臺灣雲林地方法院刑事判決　　　　　　　95年度重訴字第14號
公　訴　人　臺灣雲林地方法院檢察署檢察官
被　　　告　乙○○
　　　　　　　　　　現羈押於雲林看守所
指定辯護人　本院公設辯護人　甲○○
上列被告因殺人案件，經檢察官提起公訴（95年度偵字第4747、
4757號），本院判決如下：
    主  文
乙○○殺人，處有期徒刑柒年。
    事  實
一、乙○○係黃萬榮胞妹，渠等於民國95年9 月15日上午7 時10
    分許，在雲林縣東勢鄉○○村○○街24號住處門口，因乙○
    ○拒絕黃萬榮向其索討現金新臺幣2 千元雙方引發爭吵，黃
    萬榮並以「幹你娘」（臺語）等語辱罵乙○○，又要求乙○
    ○搬離住處，復將乙○○推倒在地，乙○○因此盛怒難遏，
    遂至客廳桌上拿取水果刀（刀柄長約11公分，刀刃長約14公
    分）1 支回到門口繼續與黃萬榮爭吵，乙○○終因無法按耐
    情緒，遂基於殺死黃萬榮之犯意，於黃萬榮不及注意之際，
    反握水果刀由上往下以1 點鐘至7 點鐘方向，自黃萬榮左前
    胸部第2 肋間近鎖骨處（距肩線4 公分，距胸骨中線8 公分
    ）刺入，深達肺臟，造成肌肉外表3 公分長之穿刺傷、左上
    肺葉外緣4 公分之刺裂傷，致大量內外出血及左肺葉萎縮，
    黃萬榮因而當場倒地休克，旋於同日上午7 時58分送抵醫院
    前即因呼吸衰竭死亡。乙○○則於同日上午7 時52分於公務
    員未發覺犯罪前向雲林縣警察局臺西分局東勢分駐所警員自
    首而接受裁判。
二、案經雲林縣警察局臺西分局報告台灣雲林地方法院檢察署檢
    察官偵查起訴。
    理  由
一、被告乙○○坦承於上揭時、地持水果刀刺入被害人黃萬榮左
    前胸之事實，核與證人即乙○○同居人丁燦煌及黃萬榮同居
    人張麗娥證述情節相符，並有兇器水果刀1 把、被告及被害
    人使用之拖鞋各1 雙及被告行兇時所穿之衣褲各1 件扣案可
    證。而被害人黃萬榮所受左前胸傷害，係遭水果刀以1 點鐘
    至7 點鐘方向，自前胸往後胸腔刺入第2 肋間近鎖骨處（距
    肩線4 公分，距胸骨中線8 公分），深及肺臟，造成肌肉外
    表3 公分長之穿刺傷、左上肺葉外緣4 公分之刺裂傷，致左
    上肺葉破裂併大量血氣胸，因而呼吸衰竭死亡一節，業經檢
    察官督同法醫師、檢驗員到場相驗、解剖屬實，製有相驗屍
    體證明書、驗斷書在卷可稽（見相驗卷第59至64頁）。本案
    經送法務部法醫研究所鑑定結果亦同此認定，此有法醫研究
    所（95）醫鑑字第1863號鑑定書在卷可佐（見相驗卷第81至
    90頁)。 此外，並有照片56張、中國醫藥大學北港附設醫院
    法醫參考病歷摘要（見相驗卷第29頁）附卷可證，足認被告
    自白與事實相符，堪以採信。
二、被告乙○○雖於偵查中辯稱：於刺殺被害人黃萬榮前係拿刀
    防身，害怕被害人拿磚塊毆打，遂於被害人過來時不小心刺
    到云云。然查：被害人上半身僅有致命之傷口一處，雙手及
    其他部位並無抵抗傷痕，有上開法醫研究所鑑定書在卷可稽
    ，堪認被害人係在不知防備之情況下被刺，且被害人被刺倒
    地現場並無發現任何磚塊、石頭等物，有現場照片可證（見
    相驗卷第4 、5 、73頁），是被告辯稱係防範被害人持磚塊
    毆打等語，容屬避責之詞，不足採信。
三、按人體胸腔內有重要之肝臟、肺臟、心臟等重要臟器，屬人
    體之要害部位，若以銳利之刀器穿刺，將導致大量出血而有
    致命危險，被告乙○○為智識清楚之成年人，就此一般常識
    當為其所認知及預知，其持刀刃銳利之水果刀刺入被害人左
    前胸部位，自足以預見將傷及被害人肺臟而有致命危害，是
    被告有殺人之犯意至明。是本件事證明確，被告犯行堪以認
    定。
四、核被告乙○○所為，係犯刑法第271 條第1 項之殺人罪。被
    告於公務員未發覺犯罪前向雲林縣警察局臺西分局東勢分駐
    所警員自首而接受裁判，有該分駐所受理各類案件紀錄表在
    卷可證（見相驗卷第2 頁），爰依刑法第62條前段規定減輕
    其刑。本院審酌被告與被害人黃萬榮情屬兄妹，被告係因拒
    絕被害人索討金錢，復遭被害人辱罵並推倒在地，於盛怒中
    鑄下錯誤，實屬悲劇，及被告國民小學畢業，智識程度不高
    ，以販賣檳榔為業，肢體重度障礙，有中華民國殘障手冊影
    本在卷可稽，雖曾因施用毒品觀察勒戒，但無刑罰執行紀錄
    ，品行尚可，犯罪後甚為懊悔坦承犯行，態度良好，以及尚
    未取得被害人家屬諒解等一切情狀，以量處如主文所示之刑
    為適當，檢察官求處有期徒刑10年2 月尚屬過高。
五、又被告行兇之水果刀為被害人黃萬榮所有，為被告供述在卷
    ，爰不予宣告沒收，併予敘明。
據上論斷，應依刑事訴訟法第299 條第1 項前段、刑法第271 條
第1項、第62條前段，判決如主文。
本案經檢察官李明哲到庭執行職務。
中　　華　　民　　國　　96　　年　　2 　　月　　7 　　日
                  刑事第一庭    審判長法  官   紀文勝
                                      法　官   王雅苑
                                      法　官   楊昱辰
以上正本證明與原本無異。
如不服本判決，應於判決送達後10日內，向本院提出上訴狀。
                                      書記官　 陳善永
中　　華　　民　　國　　96　　年　　2 　　月　　7 　　日
附錄本案論罪科刑法條全文：
刑法第271 條第1 項：殺人者，處死刑、無期徒刑或10年以上有
期徒刑。
前項之未遂犯罰之。
